【裁判字號】    99,交聲,1859
【裁判日期】    990510
【裁判案由】    聲明異議
【裁判全文】
臺灣臺中地方法院交通事件裁定        99年度交聲字第1858號
原處分機關  交通部公路總局臺中區監理所
異議人即
受處分人    甲○○
上列受處分人因違反道路交通管理處罰條例案件，對於交通部公
路總局臺中區監理所於附表所為之處分（原處分案號如附表所示
）聲明異議，本院裁定如下：
   主  文
異議均駁回。
    理  由
一、原處分機關略以：異議人即受處分人（下稱異議人）甲○○
    所有車牌號碼2W-5267號自用小客車，先後於如附表所示之
    違規時間、地點，分別有如附表所示之違規事由，經舉發機
    關以如附表所示之舉發違反道路交通管理事件通知單予以舉
    發。異議人均未於期限內到案，原處分機關遂先後於如附表
    所示之裁決時間，依附表所示之處罰規定，分別裁處如附表
    所示之處罰；另查異議人並未至監理單位辦理增設通信地址
    ；原處分於法並無不合等語。
二、異議意旨則以：依行政程序法第72條送達之處所規定:送達
    ，於應受送達人之住居所、事務所或營業所為之。伊因職務
    關係，將戶籍寄放於臺中縣大里市○○○街25號，惟伊未居
    住於該地，復因屋主方便收受伊掛號信，刻製伊印章，但因
    伊經常出國，致偶有信件疏忽未交給伊。但警察機關與監理
    單位未依送達規定，將違規通知單與裁決書送至伊住居所:
    臺中市○○區○○路2段330-2號 (有電力公司、電信繳費收
    據為憑)，應為無效之送達，爰聲明異議等語。
三、按異議人，不服第8條主管機關所為之處罰，得於接到裁決
    書之翌日起20日內，向管轄地方法院聲明異議，道路交通管
    理處罰條例第87條定有明文。道路交通管理處罰條例第87條
    規定向管轄法院聲明異議之期間，自裁決送達之翌日起算，
    並得依法扣除在途期間及聲請回復原狀。交通法庭認聲明異
    議不合法律上之程式或其異議權已經喪失者，應以裁定駁回
    之，但其不合法律上之程式可補正者，應先定期命為補正，
    逾期不補正者，即予駁回，道路交通案件處理辦法第12條、
    第18條亦分別定有明文。又送達，於應受送達人之住居所、
    事務所或營業所為之。於應送達處所不獲會晤應受送達人時
    ，得將文書付與有辨別事理能力之同居人、受雇人或應送達
    處所之接收郵件人員。行政程序法第72條第1項前段、第73
    條第1項亦分別定有明文。
四、經查：異議人於94年10月24日至98年12月14日期間係設籍於
    「臺中縣大里市○○○街25號」，有個人基本資料查詢結果
    、遷徙紀錄資料查詢結果各1份在卷可稽。附表所示之裁決
    書由原處分機關交由郵政機關依上開異議人戶籍地址，分別
    於97年4月1日、98年11月26日、98年11月26日、98年11月13
    日及98年11月20日為送達，有蓋有甲○○印文之交通部公路
    總局臺中區監理所送達證書5紙在卷可稽，是原處分機關將
    附表所示裁決書依異議人之戶籍登記住址為應受送達處所，
    自難謂於法不合。異議人雖辯稱實際上未居住於上戶籍地址
    或未親自領取該郵件，然交通部公路局基於便民原則，因應
    社會現況，已另訂定公路監理電腦系統車輛車籍及駕駛人駕
    籍增設「通信地址」欄位作業注意事項，依該注意事項第1
    條、第2條、第5條、第6條規定，因應車主、駕駛人之需要
    ，准予車主、駕駛人於公路監理電腦系統車籍及駕籍檔中增
    列通信地址，以利公路監理機關各項通知單之寄達。但異議
    人既未依前揭規定向監理機關申請增設通信地址為送達處所
    ，自難課以行政機關訪查異議人實際居所何在之責，異議人
    因此歸責於己之事由，致未能收受附表所示之裁決書，本應
    自行承擔該不利益。是異議人倘對原處分機關上開裁決書不
    服，分別應自合法送達翌日之97年4月2日、98年11月27日、
    98年11月27日、98年11月14日及98年11月21日起算20日內提
    出異議，異議人就附表所示之裁決，均遲至99年4月19日始
    填具聲明異議狀聲明異議，此有原處分機關總收文章所蓋之
    日期章戳在卷足憑，則異議人對於附表所示之裁決書，所為
    異議之聲明，顯均已逾法定異議期間，且無從命予補正，應
    予駁回。
五、據上論斷，應依道路交通管理處罰條例第87條第2項、道路
    交通案件處理辦法第18條，裁定如主文。
中    華    民    國    99    年    5    月    10    日
                        臺灣臺中地方法院交通法庭
                            法  官  戴嘉慧
以上正本證明與原本無異。
如不服本裁定，應於收受送達後5日內向本院提出抗告狀。（應
附繕本）
                            書記官  劉晴芬
中    華    民    國    99    年    5    月    10    日
附表：
┌──┬──────┬──────┬────┬─────┬─────┬──────┬──────┐
│編號│違規時間及地│違反法條(道 │違規事由│舉發單單號│裁決書編號│裁決日期    │處罰主文    │
│    │點          │路交通管理  │        │          │          │            │            │
│    │            │處罰條例)   │        │          │          │            │            │
│    │            │            │        │          │          │            │            │
├──┼──────┼──────┼────┼─────┼─────┼──────┼──────┤
│ 1  │96年6月25日 │第17條第1項 │不依限期│中監車字第│中監違字第│97年3月27日 │罰鍰新臺幣  │
│    │00時00分    │            │參加定期│000000000 │裁60-     │            │1400元整，並│
│    │臺中區監理所│            │檢驗    │號        │000000000 │            │註銷牌照，責│
│    │            │            │        │          │號        │            │令檢驗      │
├──┼──────┼──────┼────┼─────┼─────┼──────┼──────┤
│ 2  │98年1月26日 │第33條第1項 │行駛高速│公警局交字│中監違字第│98年11月20日│罰鍰新臺幣  │
│    │13時00分    │第9款       │公路違規│第        │裁60-     │            │6000元整，並│
│    │國道三號南下│            │使用路肩│Z00000000 │Z00000000 │            │記違規點數1 │
│    │210.1公里處 │            │        │號        │號        │            │點          │
├──┼──────┼──────┼────┼─────┼─────┼──────┼──────┤
│ 3  │98年1月26日 │第33條第1項 │行駛高速│公警局交字│中監違字第│98年11月20日│罰鍰新臺幣  │
│    │13時17分    │第9款       │公路違規│第        │裁60-     │            │6000元整，並│
│    │國道三號南下│            │使用路肩│Z00000000 │Z00000000 │            │記違規點數1 │
│    │232.6公里處 │            │        │號        │號        │            │點          │
├──┼──────┼──────┼────┼─────┼─────┼──────┼──────┤
│ 4  │97年12月23日│第40條      │汽車駕駛│中市警交字│中監違字第│98年11月12日│罰鍰新臺幣  │
│    │22時18分    │            │人行車速│第        │裁60-     │            │2400元整，並│
│    │臺中市五權西│            │度，超過│G9H006715 │G9H006715 │            │記違規點數1 │
│    │路二段1010號│            │規定之最│號        │號        │            │點          │
│    │前          │            │高時速20│          │          │            │            │
│    │            │            │公里以上│          │          │            │            │
│    │            │            │40公里以│          │          │            │            │
│    │            │            │下      │          │          │            │            │
├──┼──────┼──────┼────┼─────┼─────┼──────┼──────┤
│ 5  │98年1月15日 │第40條      │汽車駕駛│中縣警交相│中監違字第│98年11月19日│罰鍰新臺幣  │
│    │12時23分    │            │人行車速│字第      │裁60-     │            │2200元整，並│
│    │台一線      │            │度，超過│HD0000000 │HD0000000 │            │記違規點數1 │
│    │167K+500M   │            │規定之最│號        │號        │            │點          │
│    │            │            │高時速未│          │          │            │            │
│    │            │            │滿20公里│          │          │            │            │
└──┴──────┴──────┴────┴─────┴─────┴──────┴──────┘

司法院資訊處製作；財團法人民間司法改革基金會備份。
